臺灣桃園地方法院刑事判決　　　　　　　　　　　　　九十年度訴字第一七九六號
　　公　訴　人　臺灣桃園地方法院檢察署檢察官
　　被　　　告　甲○○
右列被告因偽造文書案件，經檢察官提起公訴（八十九年度偵字第一九一八七號），
本院判決如左：
    主  文
甲○○行使偽造私文書，足以生損害於他人，處有期徒刑參月，如易科罰金，以參佰
元折算壹日。
    事  實
一、甲○○於民國八十七年三月間，參加以翁萍蔚（原名丙○○）為會首所招攬之互
    助會。該會會員含會首合計共二十九名，每會新臺幣（下同）一萬元，會期自八
    十七年三月十日起至八十九年七月十日止，定每月十日在桃園縣中壢市○○路○
    段一四三之三十號一樓開標，採外標制，底標一千元。投標之方式係由欲參與投
    標者，在空白紙上寫上投標者之姓名及投標金額，以投標金額最高之人得標。甲
    ○○擬參加二會，除自己加入一會，另未經其兄乙○○之同意，以其乙○○之名
    義加入一會，但已事先告知翁萍蔚以其兄名義入會部分，實質是其本人入會，未
    來全部會款由其負責處理。於第二會開標時，甲○○先標得自己名義加入之一會
    ，其後於八十七年五月十日開標時，竟基於偽造文書之犯意，以上開方法，偽造
    乙○○名義之標單，持以行使，參與投標並得標，足以生損害於乙○○。甲○○
    於繳付一年左右之死會會款後，未繼續繳納會款，翁萍蔚因而提出告發。
二、案經翁萍蔚告發經臺灣桃園地方法院檢察署檢察官偵查起訴。
    理  由
一、右揭犯罪事實，業據被告甲○○坦承不諱，核與告發人翁萍蔚所訴：乙○○的會
    是甲○○標去的等語（參偵卷第五十七頁背面、本院九十一年一月二十四日審判
    筆錄），及證人即被害人乙○○於偵查中及本院到庭證稱：未曾同意被告以其名
    義入會，或以其名義制作標單參與投標等語（參偵卷第三十四頁背面、三十五頁
    背面、本院九十年十一月三十日訊問筆錄、九十一年一月二十四日審判筆錄），
    與證人陳惠珍於偵查查結證稱：乙○○的會，是在第三或第四會時得標，是他弟
    弟甲○○幫他標的等語（參偵卷第三十五頁）相符。此外，並有互助會單一紙（
    參偵卷第五頁）、被告簽發之本票十五張（參偵卷第六至十頁）在卷可稽。而該
    互助會單上確實將證人乙○○列為第二十三名會員，足認被告上開自白與事實相
    符，可以採信。本件事證明確，被告犯行洵堪認定。
二、被告偽造被害人乙○○名義書立標單，並填載所欲標之利息，依習慣係表示欲標
    取會款，此項標單即與刑法第二百二十條第一項所稱足以表示其用意之證明之準
    文書相當。又被告偽造準私文書後參與投標予以行使，使乙○○有受追償會款之
    虞，自足以生損害於被偽造之名義人乙○○。是核其所為，係犯刑法第二百十六
    條、第二百二十條第一項、第二百十條之行使偽造私文書罪。被告偽造被害人之
    署名於標單上，為偽造私文書之部分行為，以及其偽造標單復持以行使，其偽造
    之低度行為為行使之高度行為吸收，均不另論罪。查被告行為後，刑法第四十一
    條將原「犯最重本刑為三年以下有期徒刑以下之刑之罪，而受六月以下有期徒刑
    或拘役之宣告，因身體、教育、職業或家庭之關係，執行顯有困難者，得以一元
    以上三元以下折算一日，易科罰金」之規定，於九十年一月四日修正為刑法第四
    十一條第一項前段，修正後之新規定為「犯最重本刑為五年以下有期徒刑以下之
    刑之罪，而受六月以下有期徒刑或拘役之宣告，因身體、教育、職業、家庭之關
    係或其他正當事由，執行顯有困難者，得以一元以上三元以下折算一日，易科罰
    金」，上開修正後之新規定已於九十年一月十日經總統公布，而於同年一月十二
    日生效施行，是被告行為後法律已有變更，經比較新舊法之結果，以修正後之新
    規定對被告較為有利，應依刑法第二條第一項前段之規定，適用裁判時即修正後
    之刑法第四十一條第一項前段之規定，併予敘明。爰審酌被告為個人之需要，未
    經其兄弟同意，冒名入會，使其兄有受追償之虞，且得標後，雖已繳納一年餘之
    會款，尚欠部分款項，迄未清償會首，惟犯後坦承犯行等一切情狀，量處如主文
    所示之刑，併諭知易科罰金之折算標準。被告偽造之標單私文書，並未扣案，且
    距本案已經多年，並無證據證明其仍屬存在，為免將來執行上之困難，爰不另為
    沒收之諭知，附此敘明。
據上論斷，應依刑事訴訟法第二百九十九條第一項前段，刑法第二條第一項前段、第
二百十條、第二百十六條、第二百二十條第一項、修正後第四十一條第一項前段，罰
金罰鍰提高標準條例第二條，判決如主文。
本案經檢察官胡原龍到庭執行職務。
中      華      民      國    九十一    年     十一     月     十二     日
                                臺灣桃園地方法院刑事第四庭
                                    審判長法  官  陳  世  宗
                                          法  官  林  惠  霞
                                          法  官  李  桂  英
右正本證明與原本無異。
如不服本判決，應於判決送達後十日內向本院提出上訴狀( 應附繕本 )，上訴於
臺灣高等法院。
                                          書記官  張  淑  芬
中      華      民      國    九十一    年     十一     月     十八     日
附論罪科刑依據之法條：
刑法第二百十條、第二百十六條、第二百二十條第一項：
中華民國刑法第二百一十條
 (偽造變造私文書罪)
偽造、變造私文書，足以生損害於公眾或他人者，處五年以下有期徒刑。
中華民國刑法第二百一十六條
 (行使偽造變造或登載不實之文書罪)
行使第二百十條至第二百十五條之文書者，依偽造、變造文書或登載不實
事項或使登載不實事項之規定處斷。
中華民國刑法第二百二十條
在紙上或物品上之文字、符號、圖畫、照像，依習慣或特約，足以為表示
其用意之證明者，關於本章及本章以外各罪，以文書論。
錄音、錄影或電磁紀錄，藉機器或電腦之處理所顯示之聲音、影像或符號
，足以為表示其用意之證明者，亦同。
稱電磁紀錄，指以電子、磁性或其他無法以人之知覺直接認識之方式所製
成之紀錄，而供電腦處理之用者。
